臺灣臺中地方法院刑事判決　　　　　　 96年度交易字第393號
公　訴　人　臺灣臺中地方法院檢察署檢察官
被　　　告　甲○○
上列被告因過失傷害案件，經檢察官提起公訴（96年度偵字第
8546號），因被告就被訴事實為有罪之陳述，經本院告知簡式審
判程序意旨，並聽取公訴人及被告之意見後，裁定依簡式審判程
序審理，茲判決如下：
    主  文
甲○○因過失傷害人，致重傷，處有期徒刑陸月，如易科罰金，
以新臺幣壹仟元折算壹日。
    事  實
一、甲○○於民國（下同）91年間，曾因搶奪案件，經本院以91
    年度訴字第725號判處有期徒刑2年6月，嗣撤回上訴而確定
    ，於93年7月20日假釋期滿未經撤銷視為執行完畢（於本件
    不構成累犯）。其於95年9月26日23時起至翌日凌晨4時30分
    止，在臺中市○○路上之「嘉年華KTV」店飲用威士忌2杯（
    約50cc）後，已達不能安全駕駛動力交通工具之程度，其明
    知服用酒類後，反應力及注意力均會降低，無法安全駕駛動
    力交通工具，仍酒醉駕駛車牌號碼9868—HW號自用小客車搭
    載友人即丁○○、謝祈安2兄弟及綽號「阿福」之不詳真實
    姓名成年男子，沿臺中縣沙鹿鎮○○路由北往南方向行駛（
    甲○○酒後駕車涉嫌公共危險部分，業經本院於96年2月26
    日以96年沙交簡字第92號判處拘役59日確定）。嗣於95年9
    月27日凌晨5時7分左右，行經臺中縣沙鹿鎮○○路與七賢南
    路限速50公里之無號誌交岔路口，甲○○原應注意車輛行駛
    時，道路無速限標誌或標線者，行車時速不得超過50公里，
    且行經無號誌之交岔路口，應減速慢行，作隨時停車之準備
    。而依當時客觀情形，天候為晴、晨間，柏油路面乾燥無缺
    陷、道路無障礙物，視距良好，並無不能注意之情形，竟疏
    未注意，而以60公里之速度超速行駛，其所駕駛之車輛因而
    失控撞上路旁之路樹而嚴重受損，並造成丁○○受有頭部、
    顏面部外傷合併腦挫傷、右手肘、顏面多處撕裂傷、左側第
    5、6肋骨骨折及眼球挫傷等傷害（丁○○部分業經撤回告訴
    ）；謝祈安受有頭部外傷合併顱骨骨折合併硬腦膜下腔出血
    、蜘蛛膜下出血及腦內出血和顏面骨折等傷害，目前因腦部
    受損意識不清、無法行動，日常生活需他人照顧，且照顧時
    需使用特製輪椅、氣墊床及特殊電動病床，對於身體有難治
    之重傷害結果。甲○○本身亦受傷而經人送往沙鹿光田醫院
    救治，因而無法於肇事後主動報案，自首並接受司法機關之
    調查、裁判，經抽血檢驗其酒精含量為0.103g％，換算呼氣
    酒精含量為每公升0.515毫克。
二、案經臺中縣警察局清水分局報告暨臺灣臺中地方法院檢察署
    檢察官指定謝祈安之父親丙○○為代行告訴人提出告訴後偵
    查起訴。
    理  由
一、本案被告甲○○所犯係死刑、無期徒刑、最輕本刑為3年以
    上有期徒刑以外之罪，其於本院準備程序就前開被訴事實為
    有罪之陳述，經告知簡式審判程序之旨，並聽取其與公訴人
    之意見後，本院認無不得或不宜改依簡式審判程序進行之處
    ，而依刑事訴訟法第273條之1第1項、第284條之1，裁定本
    案進行簡式審判程序，合先敘明。
二、被告甲○○於警詢、檢察官偵查及本院審理中，均坦承有於
    上揭時地駕車發生車禍並使被害人謝祈安受有上開重傷害等
    情不諱，核與代行告訴人丙○○於警詢、偵查及本院準備程
    序時指述之相符，並經證人丁○○於警詢、偵查及本院準備
    程序時證述明確，此外復有道路交通事故現場圖、道路交通
    事故調查報告表 (一)( 二)、現場照片8張、童綜合醫院一
    般診斷書2紙等在卷足憑。而按汽車駕駛人飲用酒類後其吐
    氣所含酒精濃度超過每公升0.25毫克或血液中酒精濃度超過
    0.05％以上者，不得駕車；再行車速度，依速限標誌或標線
    之規定，無速限標誌或標線者，行車時速不得超過50公里。
    行經無號誌之交岔路口，應減速慢行，作隨時停車之準備。
    道路交通安全規則第93條第1項第1、2款及第114條第2款分
    別定有明文。被告甲○○係領有合格駕駛執照之人，自應對
    上開規定知之甚詳，並予以遵守。且依當時天候為晴、晨間
    ，柏油路面乾燥無缺陷、道路無障礙物，視距良好等情況，
    並無不能注意之情事，被告竟疏未注意酒醉駕車，且以60公
    里之時速超速行駛，以致車輛失控而肇事，使被害人謝祈安
    受重傷，被告顯有過失。而被害人謝祈安確因本件車禍受有
    頭部外傷合併顱骨骨折合併硬腦膜下腔出血、蜘蛛膜下出血
    及腦內出血和顏面骨折等傷害，目前因腦部受損意識不清、
    無法行動，日常生活需他人照顧，且照顧時需使用特製輪椅
    、氣墊床及特殊電動病床，對於身體有難治之重傷害，與被
    告之過失駕駛行為間，具有相當因果關係。又被告駕駛自用
    小客車搭載被害人謝祈安，雖因本件車禍過失致被害人謝祈
    安受重傷，但被害人謝祈安係因藉被告之載送而擴大其活動
    範圍，被告為之駕駛自用小客車，應認係被害人謝祈安之使
    用人。次查依證人丁○○於偵查中所述，本件案發當日係因
    被告生日，丁○○與被告均有喝酒，被害人謝祈安則沒有喝
    酒等語（見偵查卷第12頁），故被害人謝祈安明知被告於駕
    車前有喝酒，仍執意讓被告搭載，則類推適用民法第224 條
    、民法第217條第1項規定，就此部分而言，被害人謝祈安應
    與有過失（最高法院74年臺上字第1170號民事判例參照），
    但此仍無解於被告之過失責任。從而，本案事證明確，被告
    犯行堪予認定，應依法論科。
三、核被告甲○○所為，係犯刑法第284條第1項後段之過失致重
    傷罪。又被告為汽車駕駛人，其酒醉駕車，因而致被害人謝
    祈安受重傷，依法應負刑事責任，應依道路交通管理處罰條
    例第86條第1項之規定加重其刑。爰審酌被告之過失程度、
    被害人所受傷勢、與有過失、被告犯後坦承犯行之態度，尚
    未與被害人達成和解等一切情狀，量處如主文所示之刑，並
    諭知易科罰金之折算標準。
四、公訴意旨另認被告甲○○因本件車禍同時肇致被害人丁○○
    受傷，且經被害人丁○○提起告訴，因認被告另涉有刑法第
    284條第1項前段之過失傷害罪嫌部分，因過失傷害罪為告訴
    乃論之罪，告訴人依法得於第一審辯終結前撤回其告訴。而
    本件告訴人丁○○於96年6月1日具狀撤回對被告之告訴，有
    撤回告訴聲請書1紙在卷可稽。告訴人既於第一審辯論終結
    前撤回其告訴，而被告所犯本件過失傷害罪與過失致重傷罪
    ，係1個過失行為觸犯2罪名，為想像競合犯，屬裁判上一罪
    ，被告既已因過失致重傷罪而經本院判處罪刑已如前述，被
    告過失傷害部分爰不另為不受理之判決，附此敘明。
據上論斷，應依刑事訴訟法第273條之1第1項、第299條第1項前
段，道路交通管理處罰條例第86條第1項，刑法第284條第1項後
段、第41條第1項前段，刑法施行法第1條之1判決如主文。
本案經檢察官乙○○到庭執行職務。
中　　華　　民　　國　　96　　年　　6 　　月　　15　　日
                  刑事第四庭    法  官    林宜民
上正本證明與原本無異。
如不服本判決，應於送達後十日內向本院提出上訴狀（須附繕
本），上訴於台灣高等法院台中分院。
                                書記官    吳淑願
中　　華　　民　　國　　96　　年　　6 　　月　　15　　日
所犯法條
中華民國刑法第284條第1項（過失傷害罪）
因過失傷害人者，處6月以下有期徒刑、拘役或5百元以下罰金，
致重傷者，處1年以下有期徒刑、拘役或5百元以下罰金。
